【裁判字號】    97,訴,154
【裁判日期】    970507
【裁判案由】    撤銷股東會決議
【裁判全文】
臺灣高雄地方法院民事判決               97年度訴字第154號
原      告  乙○○
訴訟代理人  黃振銘律師
被      告  台灣速駁通運股份有限公司
法定代理人  甲○○
訴訟代理人  連立堅律師
            李淑欣律師
上當事人間請求撤銷股東會決議事件，本院判決如下：
    主  文
原告之訴駁回。
訴訟費用由原告負擔。
    事實及理由
一、原告起訴主張：被告於民國96年10月29日由監察人所召開之
    股東臨時會（下稱系爭股東臨時會），係由「嘉義汽車客運
    股份有限公司」（下稱嘉義客運公司）所召集，然依被告之
    公司登記資料所示，監察人為「蔡佳宏」，並非嘉義客運公
    司，是系爭股東臨時會之召集程序顯非合法，所為修正章程
    及改選董監事等會議決議，即不合法而應予撤銷。爰依公司
    法第189 條之規定提起本訴等語。並聲明：被告於96年10月
    29 日 之股東臨時會決議應予撤銷。
二、被告辯稱：原告業經法院於96年10月3 日以執行命令禁止其
    行使一切股東權利，自無提起本件訴訟之權利，且系爭股東
    臨時會之召集程序係屬合法等語，資為抗辯。並聲明：原告
    之訴駁回。
三、兩造不爭執之事項：
（一）被告於96年10月29日以「監察人嘉義汽車客運股份有限公
      司代表人蔡佳宏」名義召開系爭股東臨時會，並為修正章
      程及改選董監事等決議。有系爭股東臨時會開會通知單及
      會議記錄在卷可稽。
（二）本院96年度執全字第5951號假處分事件，曾於96年10月3
      日以執行命令禁止原告向被告為任何轉讓、設定質權、行
      使股東表決權及一切股份表彰之股東權利之行為。有該執
      行命令在卷可憑。
四、本件爭執主要為：
  （一）原告在執行命令限制下得否提起本件訴訟，其提起本件
        訴訟，當事人是否適格。
  （二）系爭股東臨時會之召集程序是否合法，原告提起本件撤
        銷股東會決議之訴，是否符合要件。
五、經查：
（一）按原告之訴，依其所訴之事實，在法律上顯無理由者，法
      院得不經言詞辯論，逕以判決駁回之，民事訴訟法第249
      條第2 項定有明文。復按當事人適格為權利保護要件之一
      ，所謂當事人適格，係指當事人就特定訴訟標的有實施訴
      訟之權能而言，亦即必須當事人對於為訴訟標的之法律關
      係有處分之權能，始足當之，是原告或被告就為訴訟標的
      之法律關係如無訴訟實施權，當事人即非適格，欠缺權利
      保護要件，法院應認訴為無理由，以判決駁回之。又股東
      會之召集程序或其決議方法違反法令或章程時，股東得自
      決議之日起1 個月內，訴請法院撤銷其決議，固為公司法
      第189 條所明定，然既謂股東得訴請法院撤銷其決議，則
      提起撤銷決議之訴之原告，在起訴時自須具有股東身分，
      其當事人之適格，始無欠缺（最高法院57年台上字第3381
      號判例、80年度台上字第2645號判決參照），故此一撤銷
      決議之訴係以股東為原告，且起訴之股東，於股東會決議
      時，須已具有股東身分，否則即無撤銷訴權，自不得提起
      此項訴訟。
（二）本院96年度執全字第5951號假處分事件，曾於96年10 月3
      日以執行命令禁止原告向被告為任何轉讓、設定質權、行
      使股東表決權及一切股份表彰之股東權利之行為，有該執
      行命令在卷可憑，亦為兩造所不爭執，堪信為真實。是以
      原告之股東權既經假處分而不得行使，自難認原告依公司
      法之規定，得合法行使股份表彰股東權利之行為，被告前
      開所辯尚非無據。是足認原告於96年11月14日提起本件撤
      銷股東會決議之訴訟時，並不具有合法對被告提起訴訟之
      權利，其提起本訴顯非適格之當事人。從而，原告本於股
      東之身分關係，請求撤銷系爭股東臨時會決議顯無理由，
      爰不經言詞辯論逕予駁回。
六、本件判決之基礎已臻明確，原告因被假處分禁止行使股東權
    ，而不得提起本件訴訟，則兩造就系爭股東臨時會決議之召
    集程序是否違法，所提出之攻擊、防禦方法及各項證據，即
    無審酌之必要，爰不予一一論述，併此敘明。
七、據上論結，本件原告之訴為無理由，依民事訴訟法第249 條
    第2 項、第78條，判決如主文。
中    華    民    國    97    年      5    月    7    日
                     民事鳳山分庭審判長法  官  楊富強
                                       法  官  呂憲雄
                                       法  官  林意芳
上為正本係照原本作成。
如不服本判決，應於送達後20日內，向本院提出上訴狀並表明上
訴理由，如於本判決宣示後送達前提起上訴者，應於判決送達後
10日內補提上訴理由書（須附繕本）。
中    華    民    國    97    年      5    月    7    日
                                       書記官  陸艷娣


司法院資訊處製作；財團法人民間司法改革基金會備份。
